【裁判字號】    98,易,1255
【裁判日期】    990127
【裁判案由】    詐欺
【裁判全文】
臺灣高雄地方法院刑事判決              98年度易字第1255號
公  訴  人  臺灣高雄地方法院檢察署檢察官
被      告  甲○○
上列被告因詐欺案件，經檢察官提起公訴（98年度偵字第23690
號）及移送併辦（臺灣新竹地方法院檢察署98年度偵字第7022號
、臺灣臺中地方法院檢察署98年度偵字第24486 號、臺灣臺北地
方法院檢察署98年度偵字第20177 號），本院判決如下：
    主  文
甲○○幫助犯詐欺取財罪，處有期徒刑肆月，如易科罰金，以新
臺幣壹仟元折算壹日。
    事  實
一、甲○○知悉他人取得第三人金融機構帳戶之存摺、提款卡、
    密碼，係為掩飾渠等不法行徑，避免有偵查犯罪權限之執法
    人員循線查緝，以確保犯罪所得之不法利益，並掩人耳目，
    且其亦可預見一般取得他人金融帳戶使用之行徑，常與財產
    犯罪所需有密切之關聯，竟以縱有人持其帳戶作為詐騙之犯
    罪工具亦不違背其本意之幫助犯意，於民國98年6 月18日，
    向台北富邦商業銀行（下稱台北富邦銀行）申辦取得帳號：
    000000000000號帳戶後，即於98年6 月18日至同年月21日間
    某日，在某不詳處所，連同其先前所申辦之渣打國際商業銀
    行（下稱渣打銀行）帳號：000000000000號、合作金庫銀行
    新竹分行（下稱合作金庫銀行）帳號：0000000000000 號帳
    戶之存摺、提款卡、密碼，交付與某真實姓名、年籍不詳之
    成年人使用。嗣取得甲○○上開3 帳戶之存摺、提款卡、密
    碼之人，基於意圖為自己不法所有之犯意，先後於如附表所
    示之時間，以如附表所示之方式，向如附表所示之人行騙，
    致渠等陷於錯誤，分別匯出如附表所示之款項，至甲○○上
    開3 帳戶內（匯款情形詳如附表所示）。嗣因如附表所示之
    人發覺受騙，旋即報警處理，經警循線查悉上情。
二、案經高雄縣政府警察局湖內分局報請臺灣高雄地方法院檢察
    署檢察官偵查起訴，及臺北市政府警察局中山分局移送臺灣
    臺北地方法院檢察署檢察官偵查、臺中縣政府警察局清水分
    局報請臺灣臺中地方法院檢察署檢察官偵查、新竹市政府警
    察局第二分局報請臺灣新竹地方法院檢察署檢察官偵查後移
    送併辦。
    理  由
壹、對於證據能力之意見
一、按被告以外之人於審判外之言詞或書面陳述，除法律有規定
    者外，不得作為證據，刑事訴訟法第159 條第1 項定有明文
    。又被告以外之人於審判外之陳述，雖不符前4 條之規定，
    而經當事人於審判程序同意作為證據，法院審酌該言詞陳述
    或書面陳述作成時之情況，認為適當者，亦得為證據。當事
    人、代理人或辯護人於法院調查證據時，知有第159 條第1
    項不得為證據之情形，而未於言詞辯論終結前聲明異議者，
    視為有前項之同意，刑事訴訟法第159 條之5 亦定有明文。
    本件如附表所示之被害人於警詢中之陳述，為被告以外之人
    於審判外之言詞陳述，卷附錢櫃企業股份有限公司（下稱錢
    櫃KTV ）函文，則係被告以外之人於審判外之書面陳述，而
    檢察官及被告甲○○，就上開言詞及書面陳述，未於本院審
    理過程中聲明異議，本院並審酌前開言詞及書面陳述作成時
    之情況均屬正常，所取得過程並無瑕疵，且與本案相關之待
    證事實具有關連性，認適當作為證據，依前開刑事訴訟法第
    159 條之5 之規定，認上開陳述均具有證據能力。
二、次按，被告以外之人於偵查中向檢察官所為之陳述，除顯有
    不可信之情況者外，得為證據，刑事訴訟法第159 條之1 第
    2 項定有明文。本件證人朱逸婕於檢察官偵查中所為之證述
    內容，業經其具結擔保其證詞之真實性，且經本院提示後，
    檢察官及被告對其證據能力不爭執，而綜合本案全部卷證，
    並無發現顯不可信之情事，復與本案相關之待證事實具有關
    連性，依前揭刑事訴訟法第159 條之1 第2 項規定，自應具
    有證據能力。
三、卷附被告上開3 帳戶之開戶資料、被害人所提供之自動櫃員
    機交易明細，分別係被告開戶及被害人匯款過程中所產生之
    資料，係屬物證而非供述證據；而被告上開3 帳戶之交易明
    細、被害人帳戶存摺之交易明細，則係各該帳戶所屬金融機
    構之電腦系統，就各該帳戶所為每筆交易之紀錄，亦非屬供
    述證據。是上開證據均不適用傳聞法則，且該等證據與被告
    本件犯行均有相當之關聯性，又非不法取得，自應具有證據
    能力。
貳、實體方面
一、訊據被告固不否認有親自申辦上開渣打銀行、合作金庫銀行
    、台北富邦銀行帳戶使用之事實，然矢口否認有何前揭幫助
    詐欺取財犯行，辯稱：上開台北富邦銀行的帳戶，是因為伊
    要去錢櫃KTV 面試應徵工作前，就經錢櫃KTV 通知要申辦該
    銀行的帳戶，所以伊才去申辦該帳戶，但申辦之後，伊沒有
    到錢櫃KTV 工作，所以該帳戶伊就沒有使用，並將之與伊渣
    打銀行帳戶、合作金庫銀行帳戶，放在伊台北市○○街租屋
    處的櫃子內，嗣伊搬離該租屋處，但東西還放在該處沒有收
    ，直到新竹警方因本案通知伊去製作筆錄，而伊回到伊租屋
    處收拾東西時，才發現伊上開3 帳戶的存摺、提款卡都不見
    了，伊猜想是伊室友朱逸婕拿走上開3 帳戶的存摺、提款卡
    ，因為朱逸婕曾經拿伊渣打銀行帳戶的提款卡去領過錢，知
    道伊提款卡的密碼。伊自己並未將上開3 帳戶的存摺、提款
    卡交與他人使用，並無本件被訴犯行云云。經查：
（一）如附表所示之被害人於如附表所示之時間，因遭他人以如
      附表所示之方式詐騙，而分別將如附表所示之款項匯入被
      告前揭渣打銀行帳戶、台北富邦銀行帳戶、合作金庫銀行
      帳戶內之事實，業據被害人己○○（見警1 卷第4 、5 頁
      ）、癸○○（見警2 卷第20至22頁）、辛○○（見警2 卷
      第28、29頁）、庚○○（見警2 卷第30、31頁）、丙○○
      （見警2 卷第32至33頁）、壬○○（見偵3 卷第7 、8 頁
      ）、丁○○（見偵3 卷第9 、10頁）、戊○○（見偵3 卷
      第11、12頁）、乙○○（見偵3 卷第13、14頁）於警詢中
      陳述明確，並有被害人己○○（見警1 卷第9 頁）、癸○○（見警2 卷第65頁）、辛○○（見警2 卷第94頁）、庚○○（見警2 卷第97頁）、丙○○（見警2 卷第100 頁）
      、壬○○（見偵3 卷第18頁）、丁○○（見偵3 卷第19頁
      ）、戊○○（見偵3 卷第20頁）、乙○○（見偵3 卷第21
      頁）為上開匯款時之自動櫃員機交易明細或存摺影本交易
      明細，及被告上開渣打銀行帳戶（見本院2 卷第19-1至19
      -7頁）、台北富邦銀行帳戶（見偵4 卷第32至37頁、警2
      卷第53頁）、合作金庫銀行帳戶（見偵3 卷第22至29頁）
      之開戶資料、交易明細在卷可稽，自堪認定。
（二）被告雖以前詞辯稱其無交付上開3 帳戶與他人使用之情，
      然被告初於警詢中陳稱：伊所有之上開合作金庫銀行帳戶
      ，係於98年6 月24日下午2 時許，在台北市西門町1 家網
      咖內遺失云云（見偵3 卷第5 頁），要與其於本院審理中
      所述：伊上開合作金庫銀行帳戶，係與伊渣打銀行帳戶、
      台北富邦銀行帳戶，一起放在台北市○○街租屋處內不見
      云云，先後顯有矛盾，則其所辯是否可信？已非無疑。再
      者，依被告上開合作金庫銀行帳戶之交易明細所示（見偵
      3 卷第25頁），該帳戶於98年6 月16日，曾經1 位名為「
      王書芳」之人，匯入新臺幣（下同）3000元款項，且該筆
      3000元款項，於同日即經提領，而被告於本院審理中自承
      ，該筆3000元款項係其姊姊所匯入，並由其本人親自提領
      （見本院2 卷第38、39頁），足認此時被告帳戶尚無遺失
      或遭竊之情；另依被告上開渣打銀行帳戶之交易明細所示
      （見本院2 卷第19-7頁），該帳戶於98年6 月17日，曾經
      匯入1 筆1 萬元之款項，且該筆1 萬元款項，於同日即經
      提領（另有6 元之跨行提領手續費），而被告於本院審理
      中陳稱：上開1 萬元款項之匯入、提領交易，並非伊所為
      ，伊亦未要求他人為該交易云云（見本院2 卷第38頁），
      是被告陳述內容倘若屬實，則其渣打銀行帳戶於98年6 月
      17日，已發生遺失或遭竊情形，且依被告前揭所辯：伊台
      北富邦銀行之帳戶，與伊渣打銀行帳戶、合作金庫銀行帳
      戶，都是放在租屋處的櫃子內，之後才發現不見云云，其
      合作金庫銀行帳戶、台北富邦銀行帳戶，亦係於是時（即
      98年6 月16日至98年6 月17日間），與其上開渣打銀行帳
      戶，一併在其租屋處遺失或遭竊。然依其上開台北富邦銀
      行帳戶之開戶資料所示（見偵4 卷第32至35頁），該帳戶
      係於98年6 月18日方申辦，則被告所辯情節，於客觀上顯
      然無法成立，而益徵其所述無從採信。況且，被告上開台
      北富邦銀行帳戶，係於如附表所示之被害人遭詐騙前不久
      之98年6 月18日所申辦，業如前述，且該帳戶將申辦後，
      被告僅曾將開戶時所存入之1000元領出，除此之外，其並
      未為其他交易，業據被告於本院審理中自承在卷（見本院
      2 卷第35頁），則以該帳戶之開戶時間及使用情形觀之，
      被告是否係特地申辦該帳戶以提供他人使用？即非無疑；
      雖被告就申辦此帳戶之原因辯述如前，惟錢櫃KTV 並不會
      要求面試人員先辦妥帳戶後再前往面試乙情，業經該公司
      以98年12月16日錢（總）字第0980040 號函覆本院明確（
      見本院2 卷第21頁），且被告關於其至錢櫃KTV 面試應徵
      之情形，於本院準備程序中係陳稱：後來錢櫃KTV 通知伊
      未錄取，所以伊就沒有使用台北富邦銀行的帳戶云云（見
      本院2 卷第15頁），於本院審理中則稱：錢櫃KTV 通知伊
      說，辦好帳戶交給他們後，伊就可以去上班了，但因為伊
      在錢櫃KTV 需要上夜班，且薪資與伊先前的工作差不多，
      而伊先前是上早班，伊不想上夜班，所以又回到伊原本工
      作的地方工作云云（見本院2 卷第37、38頁），先後所述
      差異甚大，足證其辯稱係因錢櫃KTV 之要求，方申辦上開
      台北富邦銀行帳戶云云，顯係卸飾之詞，無可採信，並益
      徵其申辦上開台北富邦銀行帳戶之目的，即係欲提供與他
      人使用，否則其實無須為上開不實陳述。此外，證人朱逸
      婕於偵訊中證述：伊與被告於98年5 月至98年6 月中旬，
      有同住在台北市○○街，嗣於98年6 月中旬，伊就搬離該
      處，伊未曾幫被告從其渣打銀行帳戶中提領款項，也不知
      道該帳戶之密碼等語（見偵1 卷第14頁），是被告所辯，
      要與證人朱逸婕證述情節不符，亦足證被告所言無可採認
      。綜上，被告以前詞辯稱其未交付上開3 帳戶與他人使用
      云云，顯係事後卸責之詞，實不足採。
（三）依我國社會現狀，不法分子藉由取得他人金融機構帳戶使
      用，以避免偵查犯罪人員循線查緝，乃現今常見之犯罪模
      式；且依本案卷內所存之證據，並無從證明本件詐騙如附
      表所示被害人之行為，係由被告所自為，因此，本件係被
      告將其上開3 帳戶交付與他人使用，嗣取得被告上開3 帳
      戶之人，再以之作為詐騙工具，用以詐騙如附表所示被害
      人之事實，應堪認定。又被告交付上開3 帳戶之時間，當
      係於被害人遭詐騙而匯入款項前（即於98年6 月21日、22
      日之前），固無疑義；再佐以上開3 帳戶中之合作金庫銀
      行帳戶，於98年6 月16日尚在被告持有使用中，而其中之
      台北富邦銀行帳戶，則係被告於98年6 月18日所申辦，均
      如前述；此外，上開3 帳戶經用以作為詐騙工具之時間，
      係集中於被告申辦上開台北富邦銀行帳戶後之98年6 月21
      日、22日，按諸常理，應係被告同時交付上開3 帳戶，方
      會發生此一情形，從而，被告於98年6 月18日（即其仍同
      時持有上開3 帳戶之時間）至98年6 月21日（即相關被害
      人最早遭詐騙之時間）間某日，同時將上開3 帳戶交付與
      他人使用之事實，亦堪認定。
（四）現今金融機構對於個人開戶，並未設有諸多限制，一般人
      若因合法用途而需使用帳戶，當自行至各金融機構開立帳
      戶即可，尚無向他人取得帳戶使用之必要；且金融存款帳
      戶事關存戶個人財產權益之保障，除非本人或與本人關係
      親密者，一般人均有妥為保管防阻他人任意使用之認識，
      難認有自由流通之理由，縱使在特殊情況下，偶有交付他
      人使用之需，亦必深入瞭解用途後，再行提供使用，方符
      常情，若存款帳戶落入不明人士手中，極易被利用為與財
      產有關之犯罪工具，此為吾人一般生活認識所易於體察之
      常識，如有意圖犯罪之人，徵求他人提供帳戶，客觀上亦
      可預見其目的在供作不法所取得金錢之存入後再行領出使
      用，以避免身分曝光，防止追查，此為一般人本於一般認
      知能力均甚易領會，而以被告於本院審理中均能應答自如
      之情狀，其智識能力顯然未遜於一般常人，對上情當知悉
      甚詳，然其卻仍無故將前開3 帳戶交與他人使用，則其有
      幫助詐欺之未必故意甚明。
(五)、綜上所述，本案事證明確，被告上揭犯行，足堪認定。
二、按刑法第339 條第1 項之詐欺取財罪，係以施用詐術使人陷
    於錯誤而交付財物為犯罪構成要件，上開不法分子利用被告
    提供之帳戶，作為指示被害人匯款進入而遂行其詐欺犯行之
    工具，被告提供帳戶要非詐欺取財罪之構成要件行為，且被
    告僅將帳戶交與他人後即未再過問，亦無為自己犯罪之意思
    ，其行為僅係對於該犯罪之實行有所助益之協助行為，故核
    被告所為，係犯刑法第30條第1 項、第339 條第1 項詐欺取
    財罪之幫助犯。又被告以一提供帳戶與他人使用之行為，同
    時幫助他人為如附表所示之9 起詐欺取財犯行，係以一行為
    觸犯數罪名，為同種想像競合犯，應依刑法第55條規定，論
    以情節較重之詐騙被害人己○○之幫助詐欺取財罪。併辦部
    分（即被告幫助詐欺如附表編號2 至9 所示被害人部分）與
    起訴部分（即被告幫助詐欺如附表編號1 所示被害人部分）
    ，既有前開想像競合犯之裁判上一罪關係，自為起訴效力所
    及，本院得併予審理，附此敘明。被告係幫助犯，業如前述
    ，爰依刑法第30條第2 項規定，按正犯之刑減輕之。爰審酌
    被告在知悉國內現今詐騙案件盛行之情形下，竟仍隨意提供
    帳戶供實行詐欺犯罪者行騙財物，除造成被害人因而受有損
    失外，並致使國家追訴犯罪困難，容易鼓勵犯罪，行為實有
    可議之處，且於犯後否認犯行，態度難認良好，復衡以本件
    被害人所受詐騙之金額等一切情狀，判處如主文所示之刑，
    並諭知易科罰金之折算標準，以資懲儆。
據上論斷，應依刑事訴訟法第299 條第1 項前段，刑法第339 條
第1 項、第30條、第55條、第41條第1 項前段，刑法施行法第1
條之1 ，判決如主文。
本案經檢察官周天畏到庭執行職務。
中    華    民    國    99    年    1     月    27    日
                  刑事第十七庭  審判長法  官  陳建和
                                      法  官  毛妍懿
                                      法  官  陳君杰
以上正本證明與原本無異。
如不服本判決應於收受送達後10日內向本院提出上訴書狀，並應
敘述具體理由；如未敘述上訴理由者，應於上訴期間屆滿後20日
內向本院補提理由書（均須按他造當事人之人數附繕本）「切勿
逕送上級法院」。
中    華    民    國    99    年    1     月    27    日
                                      書記官  紀龍年
附錄本判決論罪之法條：
刑法第339 條第1 項
意圖為自己或第三人不法之所有，以詐術使人將本人或第三人之
物交付者，處5 年以下有期徒刑、拘役或科或併科1000元以下罰
金。
附表：
┌──┬────┬───┬───────────────┬────┬────┐
│編號│時間    │受騙人│詐騙方式                      │金額    │匯款帳戶│
├──┼────┼───┼───────────────┼────┼────┤
│ 1  │98年6 月│己○○│在交友網站上邀約己○○至高雄市│接續匯款│甲○○上│
│    │21日    │      │見面，待己○○至相約地點後，向│3000元、│開渣打銀│
│    │        │      │己○○佯稱需匯款確認身分，致陳│7000元、│行帳戶  │
│    │        │      │立鴻陷於錯誤而依指示匯款      │1萬元、1│        │
│    │        │      │                              │萬3000元│        │
│    │        │      │                              │、1 萬元│        │
│    │        │      │                              │、1 萬元│        │
│    │        │      │                              │、1 萬元│        │
│    │        │      │                              │，共計6 │        │
│    │        │      │                              │萬3000元│        │
├──┼────┼───┼───────────────┼────┼────┤
│ 2  │98年6 月│辛○○│以電話向辛○○謊稱其繳款操作錯│1 萬    │甲○○上│
│    │22日    │      │誤，需依指示操作提款機，方能避│7988元  │開台北富│
│    │        │      │免遭持續扣款，致辛○○陷於錯誤│        │邦銀行帳│
│    │        │      │而依指示操作提款機，並匯出款項│        │戶      │
├──┼────┼───┼───────────────┼────┼────┤
│ 3  │98年6 月│丙○○│以電話向丙○○謊稱其付款操作錯│2 萬    │甲○○上│
│    │22日    │      │誤，需依指示操作提款機，方能避│9989元  │開台北富│
│    │        │      │免遭持續扣款，致丙○○陷於錯誤│        │邦銀行帳│
│    │        │      │而依指示操作提款機，並匯出款項│        │戶      │
├──┼────┼───┼───────────────┼────┼────┤
│ 4  │98年6 月│庚○○│以電話向庚○○謊稱其給付貨款時│2 萬    │甲○○上│
│    │22日    │      │簽帳錯誤，需依指示操作提款機，│9988元  │開台北富│
│    │        │      │方能避免遭持續扣款，致庚○○陷│        │邦銀行帳│
│    │        │      │於錯誤而依指示操作提款機，並匯│        │戶      │
│    │        │      │出款項                        │        │        │
├──┼────┼───┼───────────────┼────┼────┤
│ 5  │98年6 月│癸○○│以電話向癸○○謊稱其繳款操作錯│8983元  │甲○○上│
│    │22日    │      │誤，需匯款辦理停止轉帳，方能避│        │開台北富│
│    │        │      │免遭持續扣款，致癸○○陷於錯誤│        │邦銀行帳│
│    │        │      │而依指示匯款                  │        │戶      │
├──┼────┼───┼───────────────┼────┼────┤
│ 6  │98年6 月│戊○○│以電話向戊○○謊稱其購物時簽收│2 萬    │甲○○上│
│    │22日    │      │單內容發生錯誤，需依指示匯款，│8212元  │開合作金│
│    │        │      │方能取消付款，致戊○○陷於錯誤│        │庫銀行帳│
│    │        │      │而依指示匯款                  │        │戶      │
├──┼────┼───┼───────────────┼────┼────┤
│ 7  │98年6 月│丁○○│以電話向丁○○謊稱其購物時付款│4640元  │甲○○上│
│    │22日    │      │程序錯誤，需依指示操作提款機，│        │開合作金│
│    │        │      │方能避免遭持續扣款，致丁○○陷│        │庫銀行帳│
│    │        │      │於錯誤而依指示操作提款機，並匯│        │戶      │
│    │        │      │出款項                        │        │        │
├──┼────┼───┼───────────────┼────┼────┤
│ 8  │98年6 月│壬○○│以電話向壬○○謊稱其購物時付款│2 萬    │甲○○上│
│    │22日    │      │程序錯誤，需依指示操作提款機，│9989元  │開合作金│
│    │        │      │方能避免遭持續扣款，致壬○○陷│        │庫銀行帳│
│    │        │      │於錯誤而依指示操作提款機，並匯│        │戶      │
│    │        │      │出款項                        │        │        │
├──┼────┼───┼───────────────┼────┼────┤
│ 9  │98年6 月│乙○○│以電話向乙○○謊稱其購物時付款│2 萬    │甲○○上│
│    │22日    │      │程序錯誤，需依指示匯款，方能取│2498元  │開合作金│
│    │        │      │消分期付款，致乙○○陷於錯誤而│        │庫銀行帳│
│    │        │      │依指示匯款                    │        │戶      │
└──┴────┴───┴───────────────┴────┴────┘


司法院資訊處製作；財團法人民間司法改革基金會備份。
